臺中高等行政法院判決
                                      100年度訴字第317號
                                    100年12月8日辯論終結
原      告　陳炎捧
被      告　勞工保險局
代　表　人　陳益民
訴訟代理人　王務芬
          　謝偉
上列當事人間因勞工保險爭議事件，原告不服行政院勞工委員會
中華民國100年9月5日勞訴字第1000013568號訴願決定，提起行
政訴訟，本院判決如下︰
    主  文
原告之訴駁回。
訴訟費用由原告負擔。
    事實及理由
一、事實概要：緣原告之配偶簡淑芳於民國（下同）96年11月30
    日退保，於99年8月29日死亡，原告於100年1月7日（被告受
    理日期）檢據申請簡淑芳之老年給付。案經被告審查，以簡
    淑芳係49年2月8日出生，至96年11月30日離職退保，其於不
    同投保單位之保險年資合計為28年又171日，惟退保當時年
    齡僅47歲，不符勞工保險條例第58條第2項規定，乃以100年
    1月19日保給簡字第041004455號函（下稱原處分）核定所請
    老年給付不予給付。原告不服，向勞工保險監理委員會申請
    審議，亦經該會以100年4月7日100保監審字第0448號審定書
    審定申請審議駁回後，提起訴願，亦遭決定駁回，遂提起本
    件行政訴訟。
二、本件原告主張：
  (一)原告配偶簡淑芳罹癌後，因就醫治療而無法上班，故申領殘
    障手冊，並請外勞看護，直至99年8月29日死亡。其停保時
    雖未滿50歲，但均在治療中，無法工作，並非故意停保。且
    其死亡時已滿50歲，於情理法上，至少應打九五折或九八折
    。被告如認為不符規定，為何仍核發傷病給付。
  (二)訴願決定以「簡淑芳不符合當時適用之勞工保險條例第58條
    第1項規定，亦不符合98年1月1日施行後之第58條第2項各款
    之請領條件」，惟簡淑芳於97年即已停保，而上開規定於98
    年1月1日始重新修正。被告所印宣導單僅記載參加保險之年
    資合計滿25年，年滿50歲退職者，即可申請，但並無規定二
    個條件應同時具備始得請領等情，並聲明求為判決撤銷訴願
    決定、爭議審定及原處分。
三、被告則以：
  (一)依98年1月1日修正施行前之勞工保險條例第58條第1項第4款
    規定略以，被保險人參加保險年資滿25年，年滿50歲退職者
    ，得請領老年給付。又依98年1月1日修正施行之勞工保險條
    例第58條第2項第4款規定略以，本條例中華民國97年7月17
    日修正之條文施行前，參加保險之年資合計滿25年，年滿50
    歲退職者，除依前項規定請領老年給付外，亦得選擇一次請
    領老年給付。同條例第63條之1第3項及第4項規定，被保險
    人保險年資滿15年，並符合第58條第2項各款所定之條件，
    於未領取老年給付前死亡者，其符合前條第2項規定之遺屬
    ，得請領遺屬年金給付。前項被保險人於本條例中華民國97
    年7月17日修正之條文施行前有保險年資者，其遺屬除得依
    前項規定請領年金給付外，亦得選擇一次請領老年給付，不
    受前條第2項條件之限制，經保險人核付後，不得變更。
  (二)本案簡淑芳於99年8月29日死亡，原告於100年1月10日郵寄
    申請其配偶簡淑芳之勞工保險老年給付，案經被告審查，簡
    淑芳係49年2月8日出生，96年11月30日離職退保，其於不同
    投保單位之保險年資合計為28年又171日，年齡滿47歲，不
    符現行勞工保險條例第58條第2項各款一次請領老年給付之
    規定，被告乃核定所請不予給付，並以原處分通知原告在案
    。原告不服，向勞工保險監理委員會申請審議，該會亦認被
    告原核定尚無違誤，予以審定駁回。原告仍不服再提起訴願
    ，亦經行政院勞工委員會於100年9月5日以勞訴字第1000013
    568號決定書決定訴願駁回，其理由略以：簡淑芳之保險年
    資雖有28年又171日，惟其於退保當時年齡僅47歲，不符當
    時適用之勞工保險條例第58條第1項規定，亦不符98年1月1
    日修正施行後之第58條第2項各款所定之老年給付條件，是
    原告自不得請領簡淑芳之老年給付自明。
  (三)原告訴稱略以「簡淑芳於96年8月發現肺癌，無法工作續保
    ，惟其勞保投保年資已達28年161日，停保年紀為47歲，死
    亡時為51歲，已符合投保25年以上資格」云云，惟查，簡淑
    芳自67年9月8日起斷續加保至96年11月30日離職退保之日止
    ，其於不同投保單位之保險年資合計28年又171日，惟其96
    年11月30日退保當時年齡未滿50歲（僅47歲），不符合當時
    適用之勞工保險條例第58條第1項規定，亦不符98年1月1日
    修正施行後之第58條第2項各款之請領條件，被告否准原告
    所請簡淑芳老年給付，並無不符。
  (四)至原告所稱簡淑芳死亡時已年滿50歲，已符合投保25年以上
    得請領老年給付之資格乙節，按前揭勞工保險條例第63條之
    1第3項及第4項規定，被保險人保險年資滿15年，並符合第5
    8條第2項各款所定之條件，未領取老年給付前死亡者，其遺
    屬始得請領。本案簡淑芳99年8月29日死亡時雖滿50歲，惟
    其於96年11月30日退保當時年齡僅47歲，不符前述第58條第
    2項各款所定之老年給付條件，是以原告不得請領簡淑芳之
    老年給付。又勞工保險是在職保險，不能工作即無法投保，
    原告配偶因生病住院期間符合勞工保險條例第20條規定，故
    被告核給傷病給付，另審定成殘部分亦核給殘廢給付，如符
    合要件，被告均會核付。據此，被告核定不予給付，於法應
    無違誤等語，資為抗辯，並聲明求為判決駁回原告之訴。
四、兩造之爭點：被告否准原告申請其配偶簡淑芳之老年給付，
    是否適法。
五、經查：
  (一)按「（第1項）年滿60歲有保險年資者，得依下列規定請領
    老年給付：一保險年資合計滿15年者，請領老年年金給付。
    二保險年資合計未滿15年者，請領老年一次金給付。（第2
    項）本條例中華民國97年7月17日修正之條文施行前有保險
    年資者，於符合下列規定之一時，除依前項規定請領老年給
    付外，亦得選擇一次請領老年給付，經保險人核付後，不得
    變更：一參加保險之年資合計滿1年，年滿60歲或女性被保
    險人年滿55歲退職者。二參加保險之年資合計滿15年，年滿
    55歲退職者。三在同一投保單位參加保險之年資合計滿25年
    退職者。四參加保險之年資合計滿25年，年滿50歲退職者。
    五擔任具有危險、堅強體力等特殊性質之工作合計滿5年，
    年滿55歲退職者。依前2項規定請領老年給付者，應辦理離
    職退保。（第3項）被保險人請領老年給付者，不受第30條
    規定之限制。（第4項）第1項老年給付之請領年齡，於本條
    例中華民國97年7月17日修正之條文施行之日起，第10年提
    高1歲，其後每2年提高1歲，以提高至65歲為限。（第5項）
    被保險人已領取老年給付者，不得再行參加勞工保險。（第
    6項）被保險人擔任具有危險、堅強體力等特殊性質之工作
    合計滿15年，年滿55歲，並辦理離職退保者，得請領老年年
    金給付，且不適用第5項及第58條之2規定。（第7項）第2項
    第5款及前項具有危險、堅強體力等特殊性質之工作，由中
    央主管機關定之。」、「被保險人保險年資滿15年，並符合
    第58條第2項各款所定之條件，於未領取老年給付前死亡者
    ，其符合前條第2項規定之遺屬，得請領遺屬年金給付。前
    項被保險人於本條例中華民國97年7月17日修正之條文施行
    前有保險年資者，其遺屬除得依前項規定請領年金給付外，
    亦得選擇一次請領老年給付，不受前條第2項條件之限制，
    經保險人核付後，不得變更。」為勞工保險條例第58條及第
    63條之1第3項、第4項所明定。準此，依上開法條規定，得
    請領遺屬老年給付之條件，須被保險人同時具備參加保險之
    年資合計滿25年及年滿50歲退職者二要件。而其中年滿50歲
    者，係指被保險人退職當時須已年滿50歲為準，並非於嗣後
    死亡時已滿50歲即可申請。
  (二)查原告之配偶簡淑芳係49年2月8日出生，自67年9月8日起斷
    續加保至96年11月30日離職退保止，其於不同投保單位之保
    險年資合計為28年又171日，嗣於99年8月29日死亡之事實，
    有勞保老年給付受理編審清單、勞保老年給付申請書、戶籍
    謄本及死亡證明書等件影本附卷可稽（原處分卷第2-7頁）
    ，復為兩造所不爭，該事實自堪認定。次查，原告於100年1
    月7日申請遺屬老年給付，其配偶之保險年資雖有28年又171
    日，惟於96年11月30日離職退保時，當時年齡僅47歲，與勞
    工保險條例第58條第2項第4款規定「參加保險之年資合計滿
    25年，年滿50歲退職者。」之要件不符。又原告配偶之保險
    年資雖有28年又171日，然在同一投保單位參加保險之年資
    均未滿25年，有上開勞保老年給付受理編審清單附卷可按，
    並不符合同條第2項第3款之規定，此外原告配偶亦均不符98
    年1月1日修正施行前之勞工保險條例第58條第1項及現行勞
    工保險條例第58條第2項各款所定之老年給付條件。是原告
    依法不得請領其配偶之老年給付，被告核定不予給付，並無
    不合。原告主張依勞工保險條例第58條第2項第4款規定「參
    加保險之年資合計滿25年，年滿50歲退職者。」並無規定二
    個條件應同時具備始得請領，揆諸前揭法條規定及說明，尚
    有誤解。至於原告主張其配偶退職停保後，尚得領取傷病給
    付及失能給付（殘廢給付），足見原告申請應已符合給付之
    規定云云。惟原告配偶於退職停保後得請領傷病給付及失能
    給付，乃係依勞工保險條例第20條第1項之規定請領，與本
    件是否得請領老年給付係依據同條例第58條之規定，兩者所
    依據之法律規定不同，是原告配偶於退職停保後，得領取傷
    病給付及失能給付之情形，與本件無關。
  (三)綜上所述，原告上開主張，均不足採。從而，原告申請勞保
    老年給付，揆諸前開法條之規定，被告否准其申請而不予給
    付，核無違誤，爭議審定及訴願決定遞予維持，亦無不合。
    原告起訴論旨請求撤銷，為無理由，應予駁回。兩造其餘之
    主張及舉證，於本件判決之結果並無影響，爰不逐一論述，
    附此敘明。
六、據上論結，本件原告之訴為無理由，依行政訴訟法第98條第
    1項前段，判決如主文。
中　　華　　民　　國　　100　 年　　12　　 月　  15 　日
                臺中高等行政法院第二庭
                          審判長法  官　王  茂  修
                                法  官  劉  錫  賢
                                法  官  林  秋  華
以上正本證明與原本無異。
如不服本判決，應於判決送達後20日內向本院提出上訴書狀，其
未表明上訴理由者，應於提起上訴後20日內向本院提出上訴理由
書（須依對造人數附具繕本）；如於本判決宣示或公告後送達前
提起上訴者，應於判決送達後20日內補提上訴理由書（須附繕本
）。未表明上訴理由者，逕以裁定駁回。
中　　華　　民　　國　　100　 年　　12　　 月　  19 　日
                                書記官  李  孟  純